【裁判字號】    98,審訴,1626
【裁判日期】    980416
【裁判案由】    確認債權不存在
【裁判全文】
臺灣臺北地方法院民事裁定            98年度審訴字第1626號
原      告  丙○○
原      告  馥名電機企業股份有限公司
法定代理人  乙○○○
原      告  甲○○
共      同
訴訟代理人  任秀妍律師
被      告  丁○○
上列當事人間請求確認債權不存在等事件，本院裁定如下：
    主  文
本件移送臺灣士林地方法院。
    理  由
一、按訴訟之全部或一部，法院認為無管轄權者，依原告聲請或
    依職權以裁定移送其管轄法院，民事訴訟法第28條第1項定
    有明文。次按因不動產之物權或其分割或經界涉訟者，專屬
    不動產所在地之法院管轄，民事訴訟法第10條第1項復有明
    文。又請求塗銷土地及建物之抵押權設定登記，顯在行使系
    爭土地及建物所有人之除去妨害請求權，自係因不動產物權
    涉訟，應專屬該不動產所在地之法院管轄（最高法院86年台
    上字第1421號判決意旨參照）。
二、本件原告起訴主張訴外人余文賓（目前已移轉登記予原告吳
    玲所有）曾於民國79年間提供坐落於臺北市○○區○○段一
    小段612-2地號土地，權利範圍360分之39，及其上門牌號碼
    臺北市○○區○○路3段143巷10號2樓、143巷8號地下室之
    1586、1583號建物（權利範圍分別為1000分之108、全部）
    （下稱系爭不動產），作為原告馥名電機企業股份有限公司
    （下稱馥名公司）向被告借款之擔保，並設定最高限額新臺
    幣（下同）300萬元之抵押權（下稱系爭抵押權）。嗣85年
    底，另協議由原告甲○○提供坐落於臺北縣汐止市○○路18
    3巷14號之不動產為擔保，被告則於協議後一個月內塗銷系
    爭抵押權登記。惟被告於97年11月間向臺灣士林地方法院聲
    請拍賣系爭不動產，甚提出原告馥名公司所簽發，經原告甲
    ○○背書之面額300萬元本票。然該紙本票非原告馥名公司
    所簽發，且系爭抵押權所擔保債權早罹於時效而消滅，該抵
    押權已失附麗，除請求確認300萬元本票債權不存在，另依
    民法第767條規定，請求塗銷系爭抵押權登記。由此可見原
    告係依所有權之作用而訴請塗銷抵押權登記，依首開規定及
    說明，自應由系爭不動產所在地之法院即臺灣士林地方法院
    管轄。至請求確認本票債權不存在部分，依民事訴訟法第11
    條規定，「對於同一被告因債權及擔保該債權之不動產物權
    涉訟者，得由不動產所在地之法院合併管轄」，亦得臺灣士
    林地方法院合併管轄。原告逕向無管轄權之本院起訴，顯係
    違誤，爰依職權將本件移送於該管轄法院。
三、依首開法條裁定如主文。
中    華    民    國    98    年    4     月    16    日
                  民事第六庭    法  官  許純芳
以上正本係照原本作成
如對本裁定抗告須於裁定送達後10日內向本院提出抗告狀，並繳
納抗告費新臺幣1,000元
中    華    民    國    98    年    4     月    16    日
                                書記官  陳怡君


司法院資訊處製作；財團法人民間司法改革基金會備份。
